【裁判字號】    91,聲更,8
【裁判日期】    920207
【裁判案由】    
【裁判全文】
臺灣嘉義地方法院民事裁定  九十一年度聲更字第八號
    聲  請  人  乙○○
    送達代收人  林崑地律師
    相  對  人  丙○○
                甲○○
右聲請人聲請返還擔保金事件，經本院於民國九十一年二月十六日為第一審裁定（九
十一年度聲字第八四號），相對人不服提起抗告，經臺灣高等法院臺南分院裁定原裁
定第二、三項廢棄，發回本院更為裁定，本院裁定如左：
    主      文
本院八十年度存字第八號提存事件聲請人所提存之擔保金新臺幣拾萬伍仟元，准予返
還。
聲請程序費用由相對人負擔。
    理      由
一、按訴訟終結後，供擔保人證明已定二十日以上之期間，催告受擔保利益人行使權
    利而未行使者，法院應依供擔保人之聲請，以裁定命返還其提存物，民事訴訟法
    第一百零四條第一項第二款定有明文。另依同法第一百零六條，前開規定於其他
    依法令供訴訟上之擔保者準用之。
二、本件聲請人聲請意旨略以：聲請人與相對人間因請求履行契約事件，聲請人前遵
    本院七十九年度重訴字第四四六號民事判決，曾提供擔保金新臺幣（下同）三十
    一萬五千元為假執行，而以本院八十年度存字第八號提存在案，茲因前開本案訴
    訟，業經臺灣高等法院臺南分院以八十二年重上更(二)字第一號判決，該判決主文
    第一項記載「‧‧‧命上訴人丙○○及命庚○○○、己○○、丁○○、戊○○之
    被繼承人顏調全各給付被上訴人【乙○○】三十一萬四千七百六十七元及其利息
    部分‧‧‧；及該部分假執行之聲請，暨訴訟費用之裁判均廢棄」，主文第二項
    記載：「右廢棄部分，被上訴人在第一審之訴及其假執行之聲請均駁回」，又於
    民國八十二年十二月三十一日經最高法院八十二年度台上字第三二一四號判決，
    該判決主文第一項記載「兩造上訴均駁回」確定，該事件已終結，是以聲請人於
    九十年十一月二十九日以存證信函定二十日以上期間催告受擔保利益人即相對人
    行使權利而未行使，聲請人自得依民事訴訟法第一百零六條、第一百零四條第一
    項第二款之規定聲請返還前開提存之擔保金等語，並提出本院七十九年度重訴字
    第四四六號民事判決、臺灣高等法院臺南分院八十二年重上更（二）字第一號判
    決、最高法院八十二年度台上字第三二一四號判決、提存書、國庫存款收款書存
    證信函及回執各一件（均為影本）等為證。
三、經查：
  (一)聲請人與相對人間請求履行契約事件，經本院七十九年度重訴字第四四六號判決
    ，其主文第二項載：「被告等（指丙○○、顏調全、甲○○）應給付原告（即聲
    請人）乙○○九十四萬四千三百元及自七十九年六月十四日起至清償日止，按年
    息百分之五計算之利息」，主文第八項載：「本判決第三項原告乙○○，以三十
    一萬五千元供擔保後，得為假執行」。聲請人遵該判決提供擔保三十一萬五千元
    為假執行，而以本院八十年度存字第八號提存後，實施假執行提存在案。此有本
    院七十九年度重訴字第四四六號判決、本院法院八十年度存字第八號提存書各一
    件在卷可稽，由此可證，本件聲請人提存上開擔保金三十一萬五千元之提存物受
    取人為相對人【丙○○、甲○○及顏調全】等三人。
  (二)惟上開履行契約事件之第一審判決，經臺灣高等法院臺南分院八十二年重上更(二)
    字第一號判決，主文第一項載：「原判決關於命【丙○○】及命庚○○○、己○○、丁○○、戊○○之被繼承人【顏調全】各給付被上訴人乙○○三十一萬四千
    七百六十七元及其利息部分；及該部分假執行之聲請，暨訴訟費用之裁判均廢棄
    」，主文第二項載：「右廢棄部分，被上訴人乙○○在第一審之訴及假執行之聲
    請均駁回」等語。是兩造間之上開履行契約事件之第一審台灣嘉義地方法院七十
    九年度重訴字第四四六號判決，關於命本件相對人丙○○及顏調全各給付聲請人
    三十一萬四千七百六十七元及其利息部分，經臺灣高等法院臺南分院八十二年重
    上更(二)字第一號判決廢棄駁回，聲請人敗訴在案，且於八十二年十二月三十一日
    經最高法院八十二年台上字第三二一四號判決：「兩造上訴均駁回」確定。此亦
    有臺灣高等法院臺南分院八十二年重上更(二)字第一號判決、最高法院八十二年台
    上字第三二一四號判決各一件在卷可按。由此可證，聲請人遵上開第一審判決為
    假執行所提存之擔保金三十一萬五千元，其提存物受取人【丙○○及顏調全】等
    二人部分，聲請人全部敗訴確定。
  (三)另關於甲○○部分，上開履行契約事件之第一、二審判決後，第三審判決廢回更
    審，經臺灣高等法院臺南分院八十一年度重上更(一)字第一號判決，其主文載：「
    原判決關於命上訴人【甲○○】給付被上訴人乙○○，超過三十一萬四千七百六
    十七元及利息部分，及假執行之聲請，暨訴訟費用之裁判均廢棄。上開廢棄部分
    ，被上訴人乙○○在第一審之訴及假執行之聲請均駁回」等語，經第三審最高法
    院八十一年台上字第二四七五號判決此部分相對人【甲○○】之上訴駁回確定，
    此亦有臺灣高等法院臺南分院八十一年度重上更(一)字第一號判決、最高法院八十
    一年台上字第二四七五號判決各一件附卷可稽，足見上開履行契約事件中假執行
    之本案第一審判決，聲請人對相對人甲○○有三分之一勝訴，三分之二敗訴確定
    。
  (四)綜上所述，聲請人依本院七十九年重訴字第四四六號判決主文第八項假執行擔保
    提存之擔保金三十一萬五千元，擔保物受益人有【丙○○、甲○○及顏調全】等
    三人，嗣後本案訴訟之第二、三審之重上更(一)字判決聲請人對於擔保物受益人之
    【甲○○】部分之第一審得為假執行之判決有三分之二敗訴確定，聲請人對於擔
    保受益人【丙○○及顏調全】二人部分之第一審得為假執行之判決，嗣後第二審
    第二次更審判決（本院重上更(二)字第一號）聲請人全部敗訴確定，而聲請人為假
    執行所提存之擔保金三十一萬五千元，擔保受益人甲○○及顏調全（或其繼承人
    ）、丙○○均未同意聲請人領回。
四、再查：
（一）本件聲請人對相對人甲○○起訴部分，依本院七十九年訴字第四四六號判決理
      由第四項，固以本院為係訴外人許莊桂珠、許芳子、聲請人乙○○共同將富本
      公司股份出賣予相對人丙○○、甲○○、相對人庚○○○、己○○、丁○○、
      戊○○之被繼承人顏調全等全體，此自臺灣高等法院臺南分院重上更（二）字
      第一號判決理由第四項（三）之說明，亦明確指陳，故本院七十九年訴字第四
      四六號判決主文第二項，係基於不可分債務之內容，而令相對人丙○○、甲○○、相對人庚○○○、己○○、丁○○、戊○○之被繼承人顏調全三人共同給
      付九十四萬四千三百元及利息（即假執行之本案判決），進而由聲請人依該判
      決主文第八項提供三十一萬五千元擔保後對前開相對人假執行；故聲請人所提
      存之前開擔保金係基於不可分之債而為相對人全部為提存，而為不可分。
（二）聲請人於本院第一審判決得假執行後，依法提存擔保金額聲請假執行，有臺灣
      高等法院臺南分院八十一年度重上更(一)字第一號判決、最高法院八十一年台上
      字第二四訴訟終結後，於民國九十年十一月二十九日以存證信函定二十日以上
      期間催告受七五號判決各一件附卷可稽，足見上開履行契約事件中假執行之本
      案第一審判決擔保利益人即相對人行使權利，相對人於九十年十二月三日收受
      後，迄未行使等情，此有嘉義中山郵局七一二號存證信函一份、回執六份在卷
      可查（本院前審卷廿八頁至卅一頁），聲請人請求返還相對人丙○○、甲○○
      及庚○○○、己○○、丁○○、戊○○之被繼承人顏調全各給付聲請人三十一
      萬四千七百六十七元及其利息部分，業因判決確定而訴訟終結，聲請人據此聲
      請返還此部分提存擔保金三十一萬五千元，核無不合，本院前審裁定返還其中
      二十一萬元確定，故基於前開說明及擔保金係為不可分之債擔保之理由，聲請
      人請求返還其餘十萬五千元擔保金，亦無不合，應予准許。
五、依民事訴訟法第九十五條、第七十八條、第八十五條第一項，裁定如主文。
中      華      民      國    九十二    年      二      月      七      日
~B臺灣嘉義地方法院民事第一庭
~B    法  官  蔡廷宜
右為正本係照原本作成
如對本裁定抗告須於裁定送達後十日內向本院提出抗告狀
中      華      民      國    九十二    年      二      月      七      日
~B    書記官  賴琪玲


司法院資訊處製作；財團法人民間司法改革基金會備份。
